【裁判字號】    95,上訴,2298
【裁判日期】    950915
【裁判案由】    違反槍砲彈藥刀械管制條例等
【裁判全文】
臺灣高等法院刑事判決                95年度上訴字第2298號
上  訴  人
即  被  告  丁○○
                  （現另案於臺灣新竹監獄新竹分監執行中）
指定辯護人  本院公設辯護人周君穎
上列上訴人因違反槍砲彈藥刀械管制條例等案件，不服臺灣新竹
地方法院95年度訴字第240 號，中華民國95年5 月19日第一審判
決（起訴案號：臺灣新竹地方法院檢察署94年度偵字第6515號、
95年度偵字第638 號），提起上訴，本院判決如下：
    主  文
原判決撤銷。
丁○○未經許可，持有可發射子彈具有殺傷力之改造槍枝，累犯
，處有期徒刑年陸月，併科罰金新臺幣壹拾萬元，罰金如易服
勞役，以新臺幣壹仟元折算壹日；扣案之改造槍枝貳把（含彈匣
貳個，槍枝管制編號0000000000、0000000000）沒收。
    事  實
一、丁○○前曾因贓物、竊盜及違反毒品危害防制條例等案件，
    分別經臺灣新竹地方法院以89年度訴字第93號、89年度易字
    第238 號判決判處有期徒刑四月、五月、三月確定，三案嗣
    經同法院定應執行刑為有期徒刑十月，嗣又因違反毒品危害
    防制條例案件，經同法院以90年度竹簡字第333 號判決判處
    有期徒刑五月確定，並接續上開有期徒刑十月執行，於90年
    7 月17日入監執行，至91年6 月11日假釋出監，於91年9 月
    22日縮刑假釋期滿未經撤銷而視為執行完畢。
二、詎丁○○仍不知悛悔，明知未經許可不得持有可發射子彈具
    有殺傷力之改造槍枝，竟於94年11月初某日晚上8 時許，在
    新竹市○○路陽信商業銀行旁之巷口某處，拾獲原為不詳之
    人所有而離本人持有之米黃色背袋1 只，於打開背袋後發現
    其內裝有仿FN廠1910型半自動手槍製造、換裝土造金屬槍管
    改造而成、機械性能良好、可擊發適用子彈具有殺傷力之改
    造槍枝1 把（含彈匣1 個、槍枝管制編號0000000000號）及
    仿WALTHER廠PPK/S型半自動手槍製造、換裝土造金屬槍管改
    造而成、可供擊發適用子彈具有殺傷力之改造槍枝1 把（含
    彈匣1 個、槍枝管制編號0000000000號）及不具殺傷力之改
    造子彈14顆，竟意圖為自己不法之所有，將上開具殺傷力之
    改造槍枝及不具殺傷力之改造子彈予以侵占入己（原審判決
    就侵占之物漏載不具殺傷力之子彈14顆，爰補充之），攜回
    其位於新竹市○○路210 巷8 號2 樓住處，而未經許可持有
    可發射子彈具有殺傷力之改造槍枝；且將其中1 把槍枝（管
    制編號0000000000號）放置於其房間內，另1 把槍枝（管制
    編號0000000000號）與米黃色背袋則放置於其上開住處陽台
    （即玄關）。嗣於94年12月8 日下午3 時30分許，為警持臺
    灣新竹地方法院核發之94年度聲搜字第578 號搜索票至丁○
    ○上開住處實施搜索而當場在其房間內查獲，並扣得仿FN廠
    1910型改造槍枝1 把（含彈匣1 個、槍枝管制編號00000000
    00號）及不具殺傷力之改造子彈4 顆，丁○○經警移送臺灣
    新竹地方法院檢察署檢察官訊問後准予具保，丁○○於交保
    後返回上開住處，旋將原放置於住處陽台之管制編號000000
    0000號槍枝取出放置其房間內。迨於95年1 月20日下午1 時
    許，為警持臺灣新竹地方法院核發之95年度聲搜字第47號搜
    索票至丁○○上開住處實施搜索，復當場在其房間內扣得仿
    WALTHER廠PPK/S型改造槍枝1 把（含彈匣1 個、槍枝管制編
    號0000000000號）及不具傷力之改造子彈10顆。
三、案經新竹縣警察局、新竹市警察局移送臺灣新竹地方法院檢
    察署檢察官偵查起訴。
    理  由
一、認定犯罪事實所憑之證據及理由；
(一)被告於上開時地拾獲事實欄二所載之槍彈後，予以侵占入己
    ，嗣經警持搜索票先後在被告住處房間查獲等情，迭據被告
    丁○○於警詢、偵查、原審及本院審理中坦承不諱，且有上
    開改造槍枝2 把扣案可證。
(二)至於上開2 把扣案之改造槍枝，經送內政部警政署刑事警察
    局鑑定結果，認其中1 把槍枝管制編號0000000000號之槍枝
    係仿FN廠1910型半自動手槍製造之槍枝，換裝土造金屬槍管
    改造而成之改造手槍，機械性能良好，可擊發適用之子彈，
    具有殺傷力；另1 把槍枝管制編號0000000000號之槍枝係仿
    WALTHER廠PPK/S型半自動手槍製造之槍枝換裝土造金屬槍管
    改造而成之改造手槍，可供擊發適用之子彈，具有殺傷力，
    此有內政部警政署刑事警察局94年12月28日刑鑑字第094019
    2839號、95年2 月23日刑鑑字第0950014893號槍彈鑑定書各
    1 紙附卷可稽；另扣案之改造子彈經鑑定結果均無法擊發，
    不具殺傷力乙節，亦觀諸上開鑑定報告至明（附於94年度偵
    字第6515號偵查卷第45至48頁、95年度偵字第638 號偵查卷
    第41至43頁）。
(三)另警員第一次即94年12月8 日下午3 時30分許，持臺灣新竹
    地方法院所核發搜索票至被告上開住處實施搜索時，因警員
    一進入被告住處即發現槍枝在床上，故未搜索被告上開住處
    之陽台（即玄關）乙節，復據證人即執行搜索之警員乙○○
    、丙○○、甲○○於本院結證無誤（本院卷第46至48頁）。
    足徵被告所稱第二次即95年1 月20日下午1 時許為警搜得之
    槍枝係第一次警員搜索時未搜獲者，尚足採信。
(四)綜上，被告自白核與事實相符，本件事證明確，被告犯行堪
    以認定。
二、論罪之理由：
(一)核被告所為，係犯刑法第337 條侵占離本人持有之物罪及槍
    砲彈藥刀械管制條例第8 條第4 項未經許可持有具殺傷力之
    改造槍枝罪。按未經許可持有手槍，其持有之繼續為行為之
    繼續，亦即一經持有手槍，罪已成立，但其完結須繼續至持
    有行為終了時為止，最高法院88年第八次刑事庭會議可資參
    照。本件被告於拾獲上開2 把槍枝後即侵占入己而持有上開
    2 把具有殺傷力之槍枝，於持有槍枝期間雖係先後為警查獲
    ，然其持有槍枝之行為仍繼續至其最後一次為警查獲時始告
    終了，併此說明。
(二)被告所犯上開二罪間有方法、目的之牽連關係，而被告行為
    後，94年1 月7 日修正公布之刑法，業於95年7 月1 日施行
    （以下簡稱新刑法），新刑法刪除牽連犯之規定，則被告上
    開所犯二罪應依數罪併罰之規定分論併罰。比較新舊法之規
    定，修正後之規定並非較有利於被告，依刑法第2 條第1 項
    之規定，仍應適用行為時之法律，即適用修正前刑法第55條
    牽連犯規定，從一重之槍砲彈藥刀械管制條例第8 條第4 項
    未經許可持有具殺傷力之改造槍枝罪處斷。起訴書雖認被告
    所犯上開二罪屬一行為觸犯數罪名之異種想像競合犯，惟於
    原審審理中業經公訴檢察官當庭更正為牽連犯（原審卷第34
    頁），附此說明。
(三)被告有事實欄一所載故意犯罪經論罪科刑及有期徒刑執行完
    畢等，有本院被告前案紀錄表在卷可憑，其於有期徒刑執行
    完畢後五年內，再故意再犯本件有期徒刑以上之罪，不論依
    修正前之刑法第47條或修正後之刑法第47條第1 項規定，均
    構成累犯，對被告而言並無有利或不利之情形，自不生新舊
    法比較之問題，應逕依修正前之刑法第47條論以累犯，並加
    重其刑。
三、撤銷改判之理由：
(一)原審認被告無故持有具殺傷力之改造手槍罪事證明確而予以
    論罪科刑，固非無見，惟被告行為後刑法業經修正，並於95
    年7 月1 日施行，其中刑法第42條罰金之易服勞役折算標準
    ，經比較新舊法結果，以新修正之刑法第42條規定較有利之
    被告（詳後述），原審於刑法修正施行前即判決，未及就罰
    金易服勞役折算標準比較新舊法，尚有未洽。被告上訴意旨
    謂原審量刑過重，請求從輕量刑云云，固無理由，然原判決
    既有未及審酌之可議之處，仍應由本院予以撤銷改判。
(二)爰審酌被告拾獲具殺傷力之槍枝後不僅未立即報警處理反而
    據為己有，對社會具有潛在危險性，幸其並未持槍滋事，且
    犯後坦承犯行，態度良好，暨於原審審理中經檢察官具體求
    處有期徒刑三年六月（原審卷第35頁）等一切情狀，量處如
    主文第二項所示之刑。又按行為後法律有變更者，適用行為
    時之法律，但行為後之法律有利於行為人者，適用最有利於
    行為人之法律，95年7 月1 日修正公布施行之刑法第2 條第
    1 項定有明文。本件被告於行為時，刑法第42條第2 項前段
    規定：「易服勞役以一元以上三元以下折算一日」，又被告
    行為時之易服勞役折算標準，並經修正前罰金罰鍰提高標準
    條例第2 條前段規定，就其原定數額提高為一百倍折算一日
    。惟95年7 月1 日修正公布施行之刑法第42條第3 項前段規
    定：「易服勞役，以新臺幣一仟元、二仟元或三仟元折算一
    日。」，經比較修正前後之易服勞役折算標準，以修正後之
    規定，較有利於被告，應依刑法第2 條第1 項後段規定，適
    用修正後之刑法第42條第3 項前段規定，併諭知罰金易服勞
    役之折算標準，以示懲儆。
(三)扣案仿FN廠1910型半自動手槍製造換裝土造金屬槍管改造而
    成之改造槍枝1 把（含彈匣1 個、槍枝管制編號0000000000
    號）及仿WALTHER廠PPK/S型半自動手槍製造換裝土造金屬槍
    管改造而成之改造槍枝1 把（含彈匣1 個、槍枝管制編號00
    00000000號），係屬違禁物，應依刑法第38條第1 項第1 款
    之規定宣告沒收。
據上論斷，應依刑事訴訟法第369 條第1 項前段、第364 條、第
299 條第1 項，槍砲彈藥刀械管制條例第8 條第4 項，新刑法第
2 條第1 項、刑法第11條前段、刑法第337 條、修正前刑法第55
條、第47條、新刑法第42條第3 項、刑法第38條第1 項第1 款，
判決如主文。
本案經檢察官賴俊雄到庭執行職務。
中    華    民    國    95    年    9     月    15    日
                  刑事第十七庭審判長法  官  陳貽男
                                    法  官  高明哲
                                    法  官  許仕楓
以上正本證明與原本無異。
如不服本判決，應於收受送達後十日內向本院提出上訴書狀，其
未敘述上訴之理由者，並得於提起上訴後十日內向本院補提理由
書狀（均須按他造當事人之人數附繕本）。
                                    書記官  劉貞達
中    華    民    國    95    年    9     月    18    日
附錄本案論罪科刑法條全文
槍砲彈藥刀械管制條例第8 條第4 項：
未經許可，持有、寄藏或意圖販賣而陳列第1 項所列槍枝者，處
三年以上十年以下有期徒刑，併科新臺幣七百萬元以下罰金。
刑法第337 條：
意圖為自己或第三人不法之所有，而侵占遺失物、漂流物或其他
離本人所持有之物者，處五百元以下罰金。


司法院資訊處製作；財團法人民間司法改革基金會備份。
